臺灣嘉義地方法院民事判決
109年度訴字第561號
原      告  盧俊宏  


被      告  賴維鴻  
上列當事人間請求清償借款事件，經本院於民國110年1 月13日
言詞辯論終結，判決如下：
    主  文
原告之訴駁回。
訴訟費用由原告負擔。
    事實及理由
壹、程序事項
    按訴狀送達後，原告不得將原訴變更或追加他訴。但請求之
    基礎事實同一者、擴張或減縮應受判決事項之聲明者，不在
    此限（民事訴訟法第255條第1項第2、3款）。查原告起訴時
    ，原請求被告給付借款新臺幣（下同）1,171,000元，嗣於
    訴訟中減縮請求清償金額為510,466元，有民事書狀及民國1
    09年10月21日筆錄各1份可佐（本院卷第108、109頁），核
    此僅屬減縮應受判決事項聲明，且請求之基礎事實同一，故
    於法並無不合，應予准許。
貳、實體方面：
一、原告起訴主張：
（一）被告於102年間因投資全家便利商店、員工薪資及健保費
      ，致資金不足，而與原告商議，提議由原告向玉山銀行東
      嘉義分行申辦信用貸款120萬元，被告負擔額度79萬元，
      原告負擔額度41萬元，該借款尚有29期未繳(期間為104年
      12月30日至107年5月30日），合計被告尚欠原告410,466
      元。
（二）被告於104年4月2日，因欠缺資金向原告借款10萬元，原
      告轉帳3萬元，現金交付7萬元，迄未未償。合計二筆借款
      共欠510,466元。
（三）訴之聲明：
   1、被告應給付原告510,466 元，及自支付命令送達之翌日起
      至清償日止，按年息百分之五計算之利息。
   2、訴訟費用由被告負擔。
二、被告則以：
（一）原告主張104年4月2日借款被告10萬元部分：原告原允諾
      商借被告10萬元，卻在104年4月5日上午8時25分經匯款轉
      入被告帳戶僅給予被告17,000元，並隨後在當日上午8時2
      6分以通訊軟體line通知被告「賴董，轉過去了。」。故
      原告沒有借予被告10萬元，兩造前有合資開設之「Teas原
      味」飲料店義竹店於104年11月3日將該店轉讓他人，結算
      後兩造分得轉讓金中歸還原告，是本筆款項並非原告所指
      之10萬元，應是17,000元，而被告也已清償完畢。
（二）原告主張102年5月30日被告借款410,466元部分：兩造確
      於102年間曾合議以「全家便利商店柳子林店」（即原告
      ）之名義向玉山銀行東嘉義分行申貸信用貸款120萬元，
      此貸款被告實際只取得40萬元，而此部分貸款係以柳子林
      店盈餘支付，且依原告主張被告應負擔14,154元，則自10
      2年6月起分期清償至104年11月止，合計由柳子林店盈餘
      已扣繳被告部分為30個月，實際已扣繳424,620元，故被
      告所負本筆實際債務40萬元暨其利息，早已於104年11月
      清償完畢。
（三）訴之聲明：
   1、原告之訴駁回。
   2、訴訟費用由被告負擔。  
三、爭點事項：
（一）不爭執事項：
   1、原告於102年5月30日轉帳40萬元予被告。
　 2、原告於104年4月2日轉帳3萬元予被告。
　 3、本院卷第111-120頁之LINE對話，係兩造間之對話。
（二）爭執事項：
   1、被告有無於102年5月30日向原告借款79萬元，目前尚欠41
      0,466元，又於104年4月2日向原告借款10萬元？
四、本院判斷：
(一）被告有無於102年5月30日向原告借款79萬元，目前當尚欠4
     10,466元，又於104年4月2日向原告借款10萬元？
  1、按稱消費借貸者，謂當事人一方移轉金錢或其他代替物之
     所有權於他方，而約定他方以種類、品質、數量相同之物
     返還之契約（民法第474條第1項）；消費借貸者，於當事
     人間必本於借貸之意思合致，而有移轉金錢或其他代替物
     之所有權於他方之行為，始得當之。是以消費借貸，因交
     付金錢之原因多端，除有金錢之交付外，尚須本於借貸之
     意思而為交付，方克成立。倘當事人主張與他方有消費借
     貸關係存在者，自應就該借貸意思互相表示合致及借款業
     已交付之事實，均負舉證之責任，其僅證明有金錢之交付
     ，未能證明借貸意思表示合致者，仍不能認為有該借貸關
     係存在。
　2、原告主張：原告於102年5月30日以其名義貸款120萬元，其
     中79萬元係被告向原告之借款，該筆尚有29期合計410,466
     元未付，為被告之欠款等語。然此為被告所否認，經查：
     　　　
　 ⑴原告主張於102年5月30日以原告名義貸款120萬元，原告已
     匯款40萬元予被告之事實，有借款契約書、玉山銀行信貸
     顧客權利義務確認書、保證書可證（本院卷第141-145頁）
     。而原告確於102年5月30日匯款40萬元予被告，有原告之
     存摺交易明細可證，被告亦自承有收受原告之40萬元（本
     院卷第138、197頁）。可證原告確有向銀行貸款120萬元，
     並匯款40萬元予被告收受之事實。
　 ⑵依借款契約書、玉山銀行信貸顧客權利義務確認書、保證書
     所示（本院卷第141-145頁），該借款人係原告，被告為保
     證人。又依向玉山銀行借貸時所簽立之本票所示（本院卷
     第147頁），兩造均為發票人。是由上開貸款資料所示，僅
     能證明由原告向玉山銀行借款，並由被告為保證人，但無
     法由此可證原告有借款79萬元予被告之合意。
　 ⑶依原告之主張，兩造借貸之金錢並不相同，其法理上應分擔
     支付之金額亦應按比例分擔為是，而原告亦陳稱：此筆每
     月應付21,500元，被告負擔14,154元（被告負擔比例為68.
     5％）（本院卷第109頁）。然原告卻又自陳「後來這筆貸款
     是柳子林店盈餘支付的」（本院卷第108頁），可證該筆貸
     款之支付並非按兩造比例各自分擔。又柳子林店係兩造與
     證人葉建賢3人所合夥（有關合夥詳證人葉建賢如下之證述
     ），則何以兩造之貸款會以3人合夥之柳子林店盈餘支付。
     可見借貸之初，兩造並無約定是由被告向原告借款之意。
     故無法以此證明原告有借款79萬元予被告之合意。
　 ⑷被告辯稱：「這一筆是我跟原告共同去借，我拿40萬元，原
     告拿80萬元。我們有說要從柳仔林店的營收去支付這筆貸
     款。我認為這不是我跟原告的借款，而是我們跟原告共同
     跟玉山銀行借款，債權人是玉山銀行，不是原告」等語。
     是被告否認兩造有借貸79萬元之合意，且若原告確有借予
     被告79萬元，何以銀行貸款核撥後，原告不匯款79萬元予
     被告，而僅匯款40萬元之理。
　 ⑸本院卷第111-120頁，為兩造間之LINE對話，此為兩造所不
     爭執（本院卷第138頁）。而依此LINE對話，雖被告有提及
     欠原告13、14萬元（本院卷第123頁）。但被告辯稱此係投
     資TEA’S飲料欠的錢（本院卷第138頁），而否認此欠款係
     原告主張之2筆欠款，且上開LINE對話兩造並無提及被告有
     向原告借貸79萬元之合意。故無法以此證明被告有向原告
     借貸79萬元之合意。　
　 ⑹據上資料所示，並無法證明被告有向借貸79萬元之合意。
 3、原告主張被告於104年4月2日向其借款10萬元，其中轉帳3萬
     元，交付現金7萬元等語，然此為被告所否認，經查：
  ⑴被告固自承「轉帳3萬元有收到，那是我們共同投資TEA’S飲
     料店的虧損代墊款，要支付給廠商的貨款，不是借款。另
     外7萬元沒有收到」等語（本院卷第138頁）。而依原告之
     銀行存摺交易明細所示（本院109年度司促字第7279號卷第
     33頁），原告確有於104年4月2日匯出3萬元，被告亦自承
     有收受此3萬元（本院卷第44頁）。故據此可證原告確有於
     104年4月2日匯款予3萬元予被告收受之事實，但並無法由
     此即可證明被告有向原告借款10萬元之合意。
　 ⑵原告主張此筆借款其中7萬元係交付現金予被告，但為被告
     所否認，且原告並無法提出有交付7萬元之證明，故無法證
     明原告有交付7萬元予被告之事實。
   ⑶本院卷第111-120頁，為兩造間之LINE對話，此為兩造所不
     爭執（本院卷第138頁）。而依此LINE對話，其間兩造並無
     提及有借貸10萬元之合意，或有交付7萬元之事實。　   
   ⑷被告雖有提及「原告原本允諾商借被告10萬元供上開用途，
     卻在104年4月5日上午8時25分經匯款轉入被告帳戶僅給予
     被告17,000元，並隨後在當日上午8時26分以通訊軟體line
     通知被告『賴董，轉過去了』」（本院卷第149頁），並有LI
     NE截圖可證（本院卷第113、165頁）。然此與原告所主張1
     0萬元之借款係匯款3萬元、交付7萬元之事實均不同。故此
     筆17,000元並非原告所主張10萬元借款。
　 ⑸據上資料所示，並無法證明被告有向原告借貸10萬元之合意
     ，或有交付7萬元之事實。
  4、證人葉建賢證稱：「我跟兩造有一起合夥投資做全家便利
     商店柳子林店，在嘉義縣水上鄉。柳子林店於99年11月到1
     02年間，因為經營理念不同就拆夥，博東店歸我，柳子林
     歸兩造。但沒有結算，因為柳子林是特許，分配利潤是65％
     。博東店是委託加盟，分配利潤是45％。投資博東店總共支
     付95萬元，一個是加盟金，一個是保證金。那時候兩造都
     沒有錢，所以是我去借款。就用公司的營業利潤去償還這
     筆借款。我不知道兩造間有無互相借款，或無金錢往來，
     印象中是跟我拆夥之後，兩造還有去投資別的。差不多是1
     02或是103年那時候拆夥的。拆夥之後兩造的投資我不清楚
     ，有無借款我也不清楚。我不知道兩造間有無因為投資款
     要相互墊款，因為還沒有拆夥之前是公司的帳直接去繳貸
     款。我不知道兩造間有無金錢往來，往來的實質內容我也
     不清楚。除了這兩間店以外，並無其他投資。柳子林的承
     購權利金，總共180萬元，我的60萬元是匯款給原告，被告
     有在100年5月31日轉50萬元給我，我把這50萬元轉給賣家
     ，我還有證明。另外10萬元，我就不知道了，這是兩造的
     事情。柳子林店都沒有支付到利潤。當時是有賺錢。柳子
     林店都沒有無因為營業而合夥人還要另外支出營業的支出
     。博東店開張的時候，三人都沒有出錢，都是貸款的。博
     東店開張之後，並無因為收入不足，由合夥人三人墊付，
     這兩間店開張之後都沒有因為營業支出，由合夥人另外支
     付。都是這兩間店盈餘統籌這兩間店的支出，並沒有私人
     再自行支付費用。拆夥之前並無分到利潤，因為博東店還
     在虧錢。拆夥之後，因為博東店尚有貸款，所以約定每月
     貸款的錢，由柳子林店跟博東店各付2分之1，但是兩間店
     的盈餘歸各自的經營者。拆夥後柳子林店的經營、盈餘分
     配我就不清楚了」等語（本院卷第98-101頁）。是依證人
     所述，證人並不清楚兩造間有無借貸，且其三人合夥之便
     利商店，沒有私人再自行支付相關經營費用，即無被告向
     原告借款而支付投資款，或因虧錢而由合夥人另行出資墊
     付之理。故無法由此證人之證述而可證明被告有向原告借
     款79萬元或10萬元之事實。
  5、原告先係主張被告於102年5月30日借40萬元、103年5月30
     日借30萬元、103年8月6日借20萬元、103年10月9日借1萬
     元、103年12月8日借15,000元、104年1月5日借36,000元、
     104年3月5日借3萬元、104年4月2日借3萬元、104年4月9日
     借3萬元、2萬元、104年4月10日借4千元，並請求被告給付
     1,171,000元等語，並有匯款單、原告之存摺交易明細可證
     （本院卷第43頁、109年度司促字第7279號卷第11-15、25-
     35）。然查：
　 ⑴上開匯款除了104年4月9日之3萬元、2萬元、104年4月10日
     之4千元，被告否認有收受外，其他匯款被告自承有收受（
     本院卷第44頁）。是除了104年4月9日之3萬元、2萬元、10
     4年4月10日之4千元以外之其他款項，原告確有交付被告收
     受。但此與事後主張其於102年5月30日以原告名義貸款120
     萬元，其中被告貸款79萬元係向原告借款，被告又於104年
     4月2日向原告借款10萬元，其中轉帳3萬元，交付現金7萬
     元之事實，完全不同。可見原告主張被告借款之事實，前
     後不一，且事實相差甚遠。
　 ⑵被告辯稱：「支付命令卷第15頁的25萬元是共同投資飲料店
     ，原告匯款給我的，那是出資額。30萬元是投資便利商店
     的，結算後原告把錢還給我，那是我們合夥結算的。40萬
     元的部分，我要想一下。從帳號匯出來的錢是103年8月份
     後，因為投資飲料店虧損，大家再補錢的」等語（本院卷
     第44頁）。是被告亦否認上述之匯款係向原告所借。原告
     亦未提出上述之款項，兩造有借貸合意之事證。故無法證
     明上述匯款係被告向原告借貸而匯款。
　6、綜上所述，無法證明被告有於102年5月30日向原告借款79
     萬元，而目前尚欠410,466元，及104年4月2日向原告借款1
     0萬元。從而原告請求被告給付510,466元，及自支付命令
     送達之翌日起至清償日止，按年息百分之五計算之利息，
     為無理由，應予駁回。
(二)本件事證已臻明確，兩造其餘主張陳述及所提之證據，均不
    影響本案判決，毋庸再予審酌，附此敘明。　　 　 
五、訴訟費用裁判之依據：民事訴訟法第78條。
中　　華　　民　　國　　110 　年　　1 　　月　　27　　日
                  民事第一庭法　官　馮保郎   
以上正本係照原本作成。
如不服本判決，應於送達後20日內，向本院提出上訴狀（須按對
造人數提出繕本）及表明上訴理由，並依上訴利益繳交第二審裁
判費。如委任律師提起上訴者，應一併繳納上訴審裁判費。
中　　華　　民　　國　　110 　年　　1 　　月　　27　　日
                            書記官　蔡沛圻